臺灣臺中地方法院刑事判決　　　　　　　99年度易字第3968號
公　訴　人　臺灣臺中地方法院檢察署檢察官
被　　　告　王塋典
上列被告因詐欺案件，經檢察官提起公訴（99年度偵字第22098
號），本院判決如下：
    主    文
王塋典幫助意圖為自己不法之所有，以詐術使人將本人之物交付
，處有期徒刑參月，如易科罰金，以新臺幣壹仟元折算壹日。
    犯罪事實
一、王塋典明知依一般社會生活之通常經驗，可預見提供金融帳
    戶予他人使用，可能幫助他人犯罪，且詐騙集團經常施用詐
    術使被詐騙人將款項匯入其指定之人頭帳戶，以掩飾其犯行
    ，並藉此逃避檢警人員之追緝。詎王塋典不惜發生上述結果
    ，而基於幫助他人易於實現詐欺取財犯罪之不確定故意，於
    民國99年5 月3 日某時，在臺中市○○路與福科路附近，將
    其所申辦之永豐商業銀行南臺中分行（下稱永豐銀行）所開
    立帳號00000000000000號帳戶之存摺影本、金融卡及密碼等
    ，交付予不詳真實姓名年籍之成年人，容任該成年人作為詐
    欺取財之工具，而以此方式幫助該成年人所屬詐欺集團使用
    前開金融帳戶詐騙他人匯款之用。嗣該成年人所屬之詐欺集
    團成員取得上開銀行帳戶之存摺影本、金融卡及密碼後，即
    與其所屬之詐欺取財集團成年成員，共同基於意圖為自己不
    法所有之犯意聯絡，於同年5 月4 日19時許，撥打電話予王
    莉婷誆稱：王莉婷在雅虎奇摩購物，因誤將收貨欄位之貨品
    項目欄填寫為12件商品，將會分期自銀行帳號扣除其餘11件
    商品之款項，但須持金融卡至自動櫃員機匯款至指定帳號，
    始能取消自動扣款云云，使王莉婷陷於錯誤，王莉婷遂於同
    日21時6 分、21時10分許，各轉帳匯款新臺幣（下同）9900
    0 元、20000 元至王塋典之上開永豐銀行帳戶內，隨遭詐欺
    集團成員提領一空。嗣王莉婷發覺受騙而報警處理，始經警
    循線查獲。
二、案經王莉婷訴由嘉義縣警察局民雄分局報告臺灣嘉義地方法
    院檢察署呈請臺灣高等法院檢察署檢察長移轉臺灣臺中地方
    法院檢察署檢察官偵查起訴。
    理    由
壹、證據能力方面：
    按被告以外之人於審判外之陳述，雖不符前4 條之規定，而
    經當事人於審判程序同意作為證據，法院審酌該言詞陳述或
    書面陳述作成時之情況，認為適當者，亦得為證據；當事人
    、代理人或辯護人於法院調查證據時，知有第159 條第1 項
    不得為證據之情形，而未於言詞辯論終結前聲明異議者，視
    為有前項之同意，刑事訴訟法第159 條之5 定有明文。本案
    之證人即被害人王莉婷於警詢所為之陳述，及本案以下所引
    用之證據，檢察官、被告於本院審理中已同意其有證據能力
    （見本院卷第56頁），而本院審酌上開陳述作成時之情況，
    並無違法取證之瑕疵，認為均適於為本案認定事實之依據，
    依刑事訴訟法第159 條之5 第2 項規定，均有證據能力。
貳、認定犯罪事實所憑之證據及理由：
一、訊據被告王塋典固坦承申辦上開永豐銀行帳戶之事實，然矢
    口否認有何幫助詐欺犯行，辯稱：伊是因為找工作的關係，
    看到報紙打電話過去，對方表示伊可以擔任到高鐵站等地方
    搭載客人的外務司機工作，上班地點是在福科路、黎明路口
    那邊的一個臨時貨櫃屋。對方要求伊要有薪資轉帳的帳戶，
    伊就請小姐影印存摺、證件，對方說要先匯款2 千元到伊的
    帳戶裡面，說做為加油用的錢，然後要伊在那邊上網查證這
    2 千元是否有進伊的帳戶，伊就把永豐銀行提款卡插卡入US
    B 槽外接的讀卡機上網，查證是否有匯款，當場輸入密碼，
    發現錢還沒有進去伊的帳戶，對方說可能是因為晚上銀行還
    沒有入帳的關係，所以可能是隔天才會入帳，對方就要伊到
    旁邊與他們喝茶，伊忘記把卡取出來，之後他們就要伊去拿
    證件、存摺正本，伊就回去了。隔天因為伊向妹妹借了5 千
    元，要去郵局提款，發現郵局提款卡不能用，伊心裡想說是
    不是郵局提款卡壞掉，就想找永豐銀行的提款卡出來試試看
    是不是可以操作，才發現卡片不見了。伊就打電話過去永豐
    銀行那邊掛失，銀行表示已經查不到伊的資料，而且伊沒有
    辦理語音功能，所以沒有辦法掛失，銀行當時並沒有告訴伊
    帳戶已經被列為警示帳戶，隔天5 月7 日去郵局提款機試，
    也是不能使用，伊就去郵局櫃台問，郵局說好像是被永豐銀
    行列為警示帳戶，伊去永豐銀行問，永豐銀行表示說是因為
    有人去第四分局報案，所以才被列為警示帳戶，伊去第四分
    局問，才知道情形。伊的永豐銀行金融卡一直到現在都沒有
    取回。伊後來去找那家公司都沒有了云云。惟查：
  (一)上開永豐銀行帳號00000000000000號帳戶，係被告所申辦使
    用一情，業據被告於警詢、偵查及本院審理時證述在卷，並
    有永豐銀行開戶資料1 份附卷可稽（見警卷第23至25頁），
    足認被告此部分之自白與事實相符，應堪採信。又不詳詐欺
    集團成員，利用上開永豐銀行帳戶作為詐欺取財之工具，於
    ，於99年5 月4 日19時許，撥打電話予告訴人王莉婷誆稱：
    王莉婷在雅虎奇摩購物，因誤將收貨欄位之貨品項目欄填寫
    為12件商品，將會分期自銀行帳號扣除其餘11件商品之款項
    ，但須持金融卡至自動櫃員機匯款至指定帳號，始能取消自
    動扣款云云，使告訴人王莉婷陷於錯誤，遂於同日21時6 分
    、21時10分許，各轉帳匯款99000 元、20000 元至被告之上
    開永豐銀行帳戶內，隨遭詐欺集團成員提領一空等事實，亦
    經證人王莉婷於警詢中證述明確（見警卷第4 至8 頁），並
    有自動櫃員機交易明細表2 份（見警卷第20頁）、上開永豐
    銀行被告帳戶存款交易明細查詢單1 份在卷可稽（見偵卷第
    27頁）。堪認不詳詐欺集團之成員，確有利用被告之上開帳
    戶，對告訴人王莉婷實行詐欺取財犯罪之事實。
  (二)被告雖辯稱：伊帳戶的存摺影本、金融卡及密碼等是遭人騙
    取云云，然查：
  1.關於永豐銀行之金融卡密碼是否可能遭側錄一情，經永豐銀
    行函覆稱：「(1)客戶遺忘金融卡密碼時，需本人帶身分證親
    自來銀行辦理，經銀行確認本人無誤後予以解鎖並重新設定
    （密碼），並無提示原密碼之方式。(2)依財金資訊公司規格
    其密碼確實儲存於金融卡晶片上，但無法以側錄或其他方式
    取得。為了防範違法情事發生，目前晶片金融卡驗密功能，
    一旦連續輸入錯誤三次，該卡片功能即被鎖定而無法交易，
    需客戶親臨解鎖才能再使用。」有永豐商業銀行南台中分行
    99年12月24日永豐銀南台中分行（099 ）字第00059 號函1
    份在卷可稽（見本院卷第9 頁）。倘被告未將金融卡密碼告
    知他人，金融卡密碼又無法以側錄方式盜取，縱被告係忘記
    將金融卡取回而遺失，他人取得該金融卡，因無密碼亦無從
    使用該金融卡提領款項。被告雖於本院準備程序中另辯稱：
    「對方可能是用攝影的方式側錄我輸入的密碼」云云（見本
    院卷第15頁背面），惟被告亦自承：當時伊輸入密碼的時候
    ，旁邊沒有人，貨櫃屋內也沒有看到有裝設攝影機，伊不知
    道哪裏裝設攝影機等語（見本院卷第15頁背面）。被告既未
    發現有攝影機，旁邊亦無他人窺視，足認被告辯稱詐欺集團
    成員以攝影方式側錄金融卡密碼云云，顯屬無稽，不足採信
    。
  2.再衡諸目前詐欺取財之人收購或使用人頭帳戶做為出入帳戶
    ，並以金融卡提款之方式提領犯罪所得，以逃避檢警之追緝
    ，乃眾所周知之事實；而行騙之人欲以金融卡提領犯罪所得
    ，必然須知悉該金融卡之密碼，否則無法取款，乃當然之理
    ；是如非經帳戶所有人同意、授權而告知金融卡密碼等情況
    ，單純持有金融卡之人，欲隨機輸入號碼而領取款項之機會
    ，以晶片金融卡6 位至12位密碼之設計，不法之人任意輸入
    號碼而與正確之密碼相符者，機率微乎其微。再以時下詐欺
    集團成員收購取得人頭帳戶之常見手法，渠等利用部分民眾
    需款孔急或貪圖小利之心理因素，藉由登報廣告或隨機搭訕
    招攬方式獲取存摺、金融卡及密碼之情形甚為常見，執行上
    亦無重大困難，而原帳戶所有人既係出於自願提供帳戶供渠
    等犯罪使用，事後自行凍結帳戶、變更密碼或申請將原金融
    卡作廢並補發新卡之可能性較低。換言之，從事此等財產犯
    罪之不法集團，若非確知該帳戶所有人不會去報警或掛失止
    付，以確定其等能自由使用該帳戶提款、轉帳，則其等應不
    至於以該帳戶從事於財產犯罪。而依被告於本院審理時所述
    ，其既未將金融卡密碼告知其所應徵公司之人員，則持用被
    告上開帳戶金融卡領款之人，苟非自被告處取得該金融卡，
    如何知悉該金融卡密碼？故該金融卡密碼係被告告知詐欺集
    團成員之事實，即堪認定。
  3.又被告屢次具狀供稱：「……被告立即趕往永豐銀行南台中
    分行查詢，才知悉被告帳戶已遭台中市警局通報為警示帳戶
    ，被告又趕至第四分局偵查隊報案，提款卡及帳戶被富華公
    司盜用，並製作筆錄。……」云云（見偵卷第19頁、本院卷
    第25頁），惟臺中市政府警察局第四分局未曾受理被告申報
    遭詐騙其所有之永豐銀行帳戶一案，有臺中市政府警察局第
    四分局100 年2 月25日中市警四分偵字第1000005205號函1
    份在卷足稽（見本院卷第53頁），足認被告辯稱發現遭詐騙
    後報警云云，顯屬不實。再被告具狀另辯稱：「……被告在
    （99年5 月6 日）23點48分至50分立即打電話到永豐銀行語
    音電話00-00000000 0次要掛失提款卡，23點57分再語音專
    線轉客服中心人員，客服人員說：被告沒有辦理語音服務，
    無法辦理掛失……」云云（見偵卷第19頁、本院卷第25頁）
    ，並提出通聯紀錄為據（見本院卷第31頁），然永豐銀行客
    服中心於99年5 月4 日22時31分及46分接到警局通知該戶列
    為警示帳戶，而對該帳戶停止自動化服務功能之措施等情，
    有永豐商業銀行南台中分行100 年2 月21日永豐銀南台中分
    行（100 ）字第00009 號函1 份及該函所附之165 專線協請
    金融機構暫行圈存疑似詐欺款項通報單2 份在卷可稽（見本
    院卷第47至49頁）。永豐銀行既已於99年5 月4 日接獲警局
    通知將該帳戶列為警示帳戶，如被告遲至同年月6 日向永豐
    銀行客服中心申報掛失，永豐銀行客服人員並無隱瞞該帳戶
    已列為警示帳戶之必要，再參以被告先前杜撰曾向臺中市政
    府警察局第四分局報案遭詐騙一情，足認被告所辯：「客服
    人員說：被告沒有辦理語音服務，無法辦理掛失」云云，亦
    為不實，不足採信。且詐欺集團成員已於99年5月4日將告訴
    人王莉婷所匯款項提領一空，而被告仍於同年月6日撥打電
    話至永豐銀行客服中心，顯見被告事後撥打電話，意在掩飾
    其將上開帳戶之存摺影本、金融卡及密碼等交付他人使用之
    事實，故自難以被告事後撥打電話，而為被告有利之認定。
  4.另被告將上開帳戶之存摺影本、金融卡及密碼等交付前，上
    開帳戶內之餘額幾盡（僅餘7元），有上開交易明細表足憑
    （見偵卷第24至27頁）。徵之被告將上開帳戶結餘情形觀之
    ，核與一般幫助他人犯罪之行為人將金融機構帳戶交由犯罪
    集團使用前，將帳戶金額提領至最低金額情形相符。且詐欺
    取財集團以他人帳戶供作款項出入之帳戶，通常會先取得帳
    戶所有人之同意才使用，否則一旦帳戶所有人辦理掛失，被
    害人所匯入之款項即遭凍結無法提領，而帳戶所有人反可輕
    易辦理補發存摺、變更印鑑及密碼，將款項提領一空，衡以
    上情，犯罪集團當無甘冒此風險之理。是以，果若被告辯稱
    其所有上開帳戶之存摺影本、金融卡及密碼等資料乃係遭人
    詐取後遭冒用等情為真，則持有上開帳戶資料之犯罪集團根
    本無法知悉帳戶所有人何時將辦理掛失止付，而被害人所匯
    入之款項是否可順利提領即處於不確定狀態，又豈需大費周
    章向他人詐欺取財後，要求被害人匯款至其等無法擔保確可
    領用之被告帳戶內，且分次提領該等詐欺取得之款項，而可
    能平白為帳戶申請使用人牟利之理。何況根據被告供述：未
    將上開帳戶之存摺、印章交付他人，被告豈非得隨時持存摺
    、印章以臨櫃方式領取詐欺集團所詐得之款項，詐欺集團所
    冒風險豈非更鉅？足見該詐欺集團向被害人詐騙時，已有把
    握該帳戶不會遭帳戶所有人即被告向銀行申請掛失手續，或
    持存摺、印章以臨櫃方式領取詐欺集團所詐得之款項，而此
    等確信在該帳戶係遺失或遭詐取之情形，實無發生之可能。
    綜上，足證被告上開所辯，顯與常情不符，故被告所有上開
    永豐銀行帳戶之存摺影本、金融卡及密碼等，乃係被告自行
    提供予不詳之人任意使用無訛。
  5.至於被告所提出之報紙刊登徵職廣告及通聯紀錄等資料（見
    本院卷第29、30頁），僅能證明被告依應徵廣告以電話聯繫
    刊登求職廣告之人，惟均無礙本院之上開認定，併此敘明。
  (三)按刑法上之故意，分為直接故意（確定故意）與間接故意（
    不確定故意）。「行為人對於構成犯罪之事實，明知並有意
    使其發生者」為直接故意；「行為人對於構成犯罪之事實，
    預見其發生而其發生並不違背其本意者」為間接故意，刑法
    第13條第1 項、第2 項定有明文。衡諸現今社會常情，一般
    人至金融機構如銀行、郵局等開設帳戶使用，係極為方便容
    易且迅速之事，如有使用金融存款帳戶之正當用途，自以使
    用其本人或可信賴之親友申請之帳戶，最為便利安全，且若
    非具意圖以他人帳戶從事不法用途，並藉以逃避查緝，自無
    使用他人帳戶之理。是依一般人通常之知識、經驗，均應知
    任意提供自己帳戶予無信賴關係之他人使用，易致他人藉該
    帳戶取得不法犯罪所得，且欲以之隱匿帳戶內資金之實際取
    得人之身分；衡諸情理，當時被告係年滿35歲之成年人，對
    此自難諉為不知。而近年來詐欺取財之犯罪類型層出不窮，
    該等犯罪，多數均係利用他人帳戶作為詐欺所得財物之匯款
    帳戶，並經媒體廣為披載，被告縱使並不確知所提供之帳戶
    ，係遭他人用以對被害人詐欺取財，亦無法確知取得帳戶之
    人係以何種方法於何時地為詐欺取財之具體內容，惟對於其
    所提供之上揭帳戶，將遭人作為詐欺取財犯行所得財物匯入
    及提領之工具使用，應有概括之認識，且可預見其發生，竟
    仍同意提供，顯對帳戶供他人取得不法犯罪所得之用，亦不
    違背其本意，且其無確信帳戶不至遭利用為犯罪之用，仍將
    帳戶提供他人，被告有基於幫助犯罪之不確定故意存在，應
    堪認定。
  (四)再按刑法上之幫助犯，係指以幫助之意思，對於正犯資以助
    力，而未參與實施犯罪之行為者而言。被告將其所有之上開
    帳戶之存摺影本、金融卡及密碼等交付不詳姓名年籍之成年
    人，該不詳姓名年籍之成年人及其所屬詐騙集團之不詳成年
    成員持以實行詐欺取財，被告交付該帳戶之存摺影本、金融
    卡及密碼等之行為，要屬犯罪構成要件以外之行為，本院復
    查無被告對於渠等所為犯行之實施，有何犯意聯絡或行為分
    擔之事實，則被告應屬以幫助他人實行犯罪行為之意思，參
    與構成要件以外之行為，為幫助犯。
  (五)綜上所述，被告所辯屬事後卸責之詞，不足採信。本案事證
    明確，被告犯行堪以認定。
二、查前述不詳姓名年籍之詐欺集團成員意圖為自己不法所有，
    基於詐欺取財之犯意聯絡，施行詐術騙取被害人曾玲雯之金
    錢，其所為係犯刑法第339 條第1 項之詐欺取財罪。被告王
    塋典基於幫助之犯意，提供上開永豐銀行帳戶之帳戶之存摺
    影本、金融卡及密碼等，幫助詐欺集團成員詐欺，參與施用
    詐術之構成要件以外之行為，核其所為，犯刑法第30條第1
    項、第339 條第1 項詐欺取財罪之幫助犯。又前揭不詳人等
    所屬之詐欺集團成員就詐欺取財犯行，固有犯意聯絡及行為
    分擔，為共同正犯，惟幫助犯係從犯，從屬正犯而成立，刑
    法上既無「共同幫助」之情，當亦無「幫助共同」之可言（
    最高法院95年度台上字第6767號判決、司法院廳刑一字第
    1104號函亦同此見解）。再被告幫助他人犯詐欺罪，為幫助
    犯，爰依刑法第30條第2 項之規定減輕其刑。爰審酌被告並
    無前科，足認其素行良好（臺灣高等法院被告前案紀錄表參
    照），提供上開帳戶之帳戶之存摺影本、金融卡及密碼等予
    他人詐欺取財使用，使詐欺集團犯罪難以查緝，無異助長不
    法，因其行為導致告訴人王莉婷遭詐騙119000元，且未與告
    訴人達成和解，取得告訴人諒解，並影響社會金融交易秩序
    ，惟念本身未實際參與本件詐欺取財之犯行，責難性較小等
    一切情狀，量處如主文所示之刑，並諭知易科罰金之折算標
    準，以示懲儆。
依刑事訴訟法第299 條第1 項前段，刑法第30條第1 項、第2 項
、第339 條第1 項、第41條第1 項前段，刑法施行法第1 條之1
，判決如主文。
本案經檢察官林秀菊到庭執行職務
中    華    民    國  100     年    4     月    12    日
                    刑事第九庭  審判長法  官  林靜芬
                                      法  官  柯志民
                                      法  官  楊文廣
以上正本證明與原本無異。
如不服本判決應於收受判決後10日內向本院提出上訴書狀，並應
敘述具體理由；其未敘述上訴理由者，應於上訴期間屆滿後20日
內向本院補提理由書（均須按他造當事人之人數附繕本）「切勿
逕送上級法院」。
中    華    民    國  100     年    4     月    12    日
                                      書記官  陳靖騰
附錄論罪科刑法條
中華民國刑法第339條第1項：
意圖為自己或第三人不法之所有，以詐術使人將本人或第三人之
物交付者，處5年以下有期徒刑、拘役或科或併科1千元以下罰金
。